【裁判字號】    99,上訴,1653
【裁判日期】    991206
【裁判案由】    毒品危害防制條例等
【裁判全文】
臺灣高等法院高雄分院刑事判決        99年度上訴字第1653號
上  訴  人
即  被  告  蘇思豪
上列上訴人因毒品危害防制條例等案件，不服臺灣高雄地方法院
99年度訴字第1051號中華民國99年8 月16日第一審判決（起訴案
號：臺灣高雄地方法院檢察署99年度偵字第18379 號、99年度毒
偵字第3183號），提起上訴，本院判決如下：
     主  文
上訴駁回。
     理  由
一、按不服地方法院之第一審判決而上訴者，須提出上訴書狀，
    並應敘述具體理由，上訴書狀未敘述上訴理由者，應於上訴
    期間屆滿後20日內補提理由書於原審法院。逾期未補提者，
    原審法院應定期間先命補正。但上訴書狀已敘述理由，惟所
    敘述者非屬具體理由，則屬不符上訴之法定程式，由第二審
    法院以其上訴不合法律上程式，判決駁回，不生定期命補正
    之問題，刑事訴訟法第350 條第1 項、第361 條、第362 條
    、第367 條定有明文。
二、按上開所稱具體理由，係指須就不服之判決為具體之指摘而
    言，如僅泛稱原判決認事用法不當或採證違法、判決不公等
    ，均非具體理由（法院辦理刑事訴訟案件應行注意事項第16
    2 點參照）；復按所謂具體理由，必係依據卷內既有訴訟資
    料或提出新事證，指摘或表明第一審判決有何採證認事、用
    法或量刑等足以影響判決本旨之不當或違法，而構成應予撤
    銷之具體事由，始克當之（例如：依憑證據法則具體指出所
    採證據何以不具證據能力，或依憑卷證資料，明確指出所為
    證據證明力之判斷如何違背經驗、論理法則）；倘僅泛言原
    判決認定事實錯誤、違背法令、量刑失之過重或輕縱，而未
    依上揭意旨指出具體事由，或形式上雖已指出具體事由，然
    該事由縱使屬實，亦不足以認為原判決有何不當或違法者（
    例如：對不具有調查必要性之證據，法院未依聲請調查亦未
    說明理由，或援用證據不當，但除去該證據仍應為同一事實
    之認定），皆難謂係具體理由，俾與第二審上訴制度旨在請
    求第二審法院撤銷、變更第一審不當或違法之判決，以實現
    個案救濟之立法目的相契合，並節制濫行上訴」（最高法院
    97年度台上字第892 號判決意旨參照）。是如上訴理由書狀
    並未依據卷內訴訟資料，具體指摘原判決認事用法有何違法
    或不當之情形，即屬上訴未敘述具體理由。
三、上訴人即被告蘇思豪因犯刑法第217 條第1 項之偽造署押罪
    及刑法第216 條、第210 條之行使偽造私文書罪，經原審各
    判處有期徒刑3 月、4 月，連同原判決未據上訴之竊盜罪（
    處有期徒刑4 月）及施用第一級毒品罪（處有期徒刑8 月）
    ，應執行有期徒刑1 年4 月在案。經被告於99年8 月25日具
    狀提起上訴，僅載：「上訴理由補提」等語，嗣於99年9 月
    10日補提上訴理由狀，略以：「被告於附表編號1-4 所為冒
    用其弟蘇信存之名而為署押，乃屬警方訊問、採尿之程序，
    被告係受警要求而於筆錄及同意書而為署押，此4 次行為應
    認基於一犯意而接續完成，係屬想像競合犯或牽連犯，應從
    一重之行使偽造私文書罪處斷，原審論處2 罪有所不當，為
    此提起上訴更為適當之判決」云云。
四、按一行為觸犯數罪名之想像競合犯，係指行為人以一個意思
    決定發為一個行為，而侵害數個相同或不同之法益，具備數
    個犯罪構成要件，成立數個罪名之謂。又刑法修正前第55條
    所謂之牽連犯，必須以犯一罪之方法行為犯他罪，或以犯一
    罪之結果行為犯他罪，方有牽連關係之可言（最高法院97年
    度台上字第4626號判決要旨可佐）；另按刑法修正施行後之
    多次犯行，除符合接續犯之要件外，則應一罪一罰（最高法
    院96年8 月21日96年度第9 次刑事庭會議決議要旨參照）。
    經查本件被告蘇思豪所犯如附表編號1-3 所示之行為，係屬
    接續犯，業經原判決認定在卷，又被告所犯如附表編號4 所
    示之行為雖有偽造署押之階段行為，然被告偽造署押於尿液
    採驗同意書上，則有同意警方採尿送驗之意思表示，則該同
    意書自屬私文書性質，被告此部分所為已非單純之偽造署押
    ，應論以偽造私文書，而被告偽造該私文書後，交付員警收
    執而行使，顯然就該私文書之內容有所主張，應成立刑法第
    216 條、第210 條之行使偽造私文書。則被告所為附表編號
    1-3 犯行與編號4 犯行，時間及行為均有不同，顯非屬接續
    犯，亦無想像競合犯之「以一個意思決定發為一個行為」之
    情形，又被告於附表所示行為時，刑法修正前之牽連犯規定
    業已刪除，更無從論以牽連犯。從而原判決關於附表編號1-
    3 犯行與編號4 犯行，認屬數罪關係而判處上開2 罪，於法
    尚無不合，被告上訴意旨所陳「應從一重之行使偽造私文書
    罪處斷」云云，顯憑己見徒為法律爭執，顯非適法之上訴理
    由。
五、綜上所述，被告蘇思豪提出之上開上訴理由，不足以認為原
    判決關於論罪部分有何違誤，而構成應予撤銷之具體事由，
    且被告於上訴期間屆滿後之20日內（被告於99年8 月19日收
    受原審判決，見原審卷第53頁），未再補提其他上訴具體理
    由，則被告之上訴自與刑事訴訟法第361 條第2 項所稱「具
    體理由」顯非相當，足認被告之上訴，違背法律上之程式，
    爰不經言詞辯論，逕行判決駁回上訴。
六、原判決關於竊盜罪（處有期徒刑4 月）及施用第一級毒品罪
    （處有期徒刑8 月）等部分，均未據上訴而已判決確定，自
    不另論列。
據上論斷，應依刑事訴訟法第367 條前段、第372 條，判決如主
文。
中    華    民    國    99    年    12    月    6     日
                  刑事第三庭    審判長法  官  莊崑山
                                      法  官  唐照明
                                      法  官  張意聰
以上正本證明與原本無異。
本判決關於偽造署押部分，不得上訴。
如不服本判決關於行使偽造私文書部分，應於收受本判決後10日
內向本院提出上訴書狀，其未敘述上訴理由者，並得於提起上訴
後10日內向本院補提理由書狀（均須按他造當事人之人數附繕本
）「切勿逕送上級法院」。
中    華    民    國    99    年    12    月    6     日
                                      書記官  陳金卿
附表：
┌──┬───────┬─────────┬───────────┐
│編號│  時  間      │文書名稱          │偽造署押內容、數量    │
├──┼───────┼─────────┼───────────┤
│1   │98年8 月13日  │警詢筆錄          │「蘇信存」署名2 枚、指│
│    │11時30分至45分│                  │印10枚（含筆錄騎縫處之│
│    │              │                  │指印8 枚）            │
├──┼───────┼─────────┼───────────┤
│2   │98年8 月13日  │警詢筆錄          │「蘇信存」署名2 枚、指│
│    │12時12分至25分│                  │印6 枚（含筆錄騎縫處之│
│    │              │                  │指印4 枚）            │
├──┼───────┼─────────┼───────────┤
│3   │98年8 月13日  │高雄縣政府警察局林│「蘇信存」署名1 枚、指│
│    │12時20分許    │園分局大寮分駐所偵│印1 枚                │
│    │              │辦毒品案件尿液採證│                      │
│    │              │檢驗對照表        │                      │
├──┼───────┼─────────┼───────────┤
│4   │98年8 月13日  │尿液採驗同意書    │「蘇信存」署名1 枚（起│
│    │2時20分許     │                  │訴書誤載為2 枚）、指印│
│    │              │                  │2枚                   │
└──┴───────┴─────────┴───────────┘

司法院資訊處製作；財團法人民間司法改革基金會備份。
